【裁判字號】    99,交聲,50
【裁判日期】    990323
【裁判案由】    違反道路交通管理處罰條例聲明異議
【裁判全文】
臺灣士林地方法院交通事件裁定
原處分機關  臺北市交通事件裁決所
異  議  人
即受處分人  乙○○
送達代收人  甲○○
上列異議人即受處分人因違反道路交通管理處罰條例案件，對於
臺北市交通事件裁決所於民國98年12月19日所為之處分（原處分
案號：北市裁罰字第裁22-ZDP020131號、第裁22-ZEP034046號、
第裁22-ZDQ018972號、第裁22-ZDP020132號、第裁22-ZDQ018966
號、第裁22-ZDR020229號、第裁22-ZEP034057號、第裁22-ZDR02
0226號）聲明異議，本院裁定如下：
    主  文
異議均駁回。
    理  由
一、異議意旨略以：(一)遠通公司E 通機係本人向臺北市南港三菱
    汽車維修場購置，購置時銷售人員並未告知E 通機不能移置
    他車使用，也未做任何說明，且E 通機為伊安裝於車號159-
    NE號車上。民國98年6 月12日，向友人借DK-4501 號車，將
    E 通機移置DK-4501 號車輛上，由臺北南下，經過若干高速
    公路收費站，皆未獲任何警示。事後遠通公司以簡訊要求補
    繳ETC 通行費新臺幣（下同）40元及作業處理費50元，8 張
    共計720 元，並於今年6 月28日完成繳款。(二)事後於9 月26
    日，監理機關開出8 張告發單，每張6 百元，共計4,800 元
    。罰單於事後75天開出，不但沒有警惕作用，反有故入人於
    罪之嫌，違背政府制定道路交通管理處罰條例之宗旨。(三)伊
    之疏失，除了補繳通行費40元及補繳作業處理費50元，8 個
    通行車道多繳了400 元，等於受到相當之懲罰，顯見駕駛人
    絕無故意違反交通管理處罰條例之意圖，又連續處罰8 次違
    規，如此一事罰二車，一案罰八次，無限延伸，不符比例原
    則，也不合情理。懇請鈞院秉持公正、合理詳加調查、審理
    ，以維護本人之權益云云。
二、原處分意旨略以：異議人即受處分人乙○○駕駛車號DK-450
    1 號自用一般小客車，於民國98年6 月12日23時56分許，行
    經斗南收費站南下；98年6 月13日凌晨0 時59分許，行經岡
    山收費站南下；同日12時14分許，行經新營收費站北上；同
    日12時33分許，行經斗南收費站北上；同日凌晨0 時15分許
    ，行經新營收費站南下；同日11時56分許，行經新市收費站
    北上；同日11時36分許，行經岡山收費站北上；同日凌晨0
    時39分許，行經新市收費站南下，有「行駛高速公路，於駛
    進收費站繳費時，未依標誌指示過站繳費」之違規，爰依道
    路交通管理處罰條例第33條第3 項，各裁處罰鍰600 元，共
    計4,800元。
三、按汽車行駛高速公路，於駛進收費站前，應依標誌指示預為
    減速慢行，並依規定標誌、標線、號誌指示或交通勤務警察
    指揮順序行駛過站繳費，高速公路及快速公路交通管制規則
    第23條定有明文。又汽車行駛於高速公路，有其他違反管制
    規定之行為，處駕駛人新臺幣600 元以上1,200 元以下罰鍰
    ，道路交通管理處罰條例第33條第3 項定有明文。
四、經查：
  (一)異議人即受處分人乙○○駕駛之車號DK-4501 號自用一般小
    客車分別於上述時、地，經警舉發有「汽車行駛於高速公路
    於駛進收費站繳費時，未依標誌指示過站繳費」之違規等事
    實，異議人坦承不諱，此有聲明異議狀、交通部臺灣區○道
    ○○○路斗南收費站98年11月27日高斗稽字第0980001908號
    函各1 份附卷可稽，異議人違規事實堪以認定。
  (二)按用路人使用高速公路電子收費服務，應與營運單位簽訂電
    子收費服務契約，申裝指定之車內設備單元，且須隨車登記
    ，交通部臺灣區○道○○○路局電子收費申裝及欠費追繳作
    業注意事項第4 條定有明文。次按不照章繳費且未申裝車內
    設備單元，而使用非登記所屬之車內設備單元，依法舉發，
    同法第16條亦定有明文。綜上，汽車未申裝或使用非法、非
    登記車輛所屬ETC 而行駛於電子收費車道，即屬汽車行駛於
    高速公路，違反管制規定（按汽車行駛高速公路，於駛進收
    費站前，應依標誌指示預為減速慢行，並依規定標誌、標線
    、號誌指示或交通勤務警察指揮順序行駛過站繳費，高速公
    路及快速公路交通管制規則第23條定有明文）之違規行為，
    應依道路交通管理處罰條例第33條第3 項之規定，處駕駛人
    600 元以上1,200 元以下罰鍰，所處罰者係針對未申裝或使
    用非法、非登記車輛所屬E 通機而行駛電子收費車道之誤闖
    行為。而異議人所補繳之通行費部分，乃係針對通過高速公
    路收費站所應繳納之費用，與其所受裁處之罰鍰，所依據的
    法規及所規範之行政目的不同，自未違比例原則且不生一事
    二罰之問題。是原處分機關就異議人之違規所裁處之罰鍰，
    依法洵無違誤。
五、綜上所述，異議人駕駛車號DK-4501 號自用一般小客車，於
    上揭時、地，有「汽車行駛於高速公路於駛進收費站繳費時
    ，未依標誌指示過站繳費」之違規，原處分機關依道路交通
    管理處罰條例第33條第3 項之規定，裁處異議人600 元之罰
    鍰，核無違誤，本件異議為無理由，應予駁回。
據上論斷，應依道路交通案件處理辦法第19條，裁定如主文。
中    華    民    國    99    年    3     月    23    日
                  交通法庭法  官  吳維雅
以上正本證明與原本無異。
如不服本裁定應於送達後5 日內向本院提出抗告狀。
                          書記官  劉育君
中    華    民    國    99    年    3     月    23    日

司法院資訊處製作；財團法人民間司法改革基金會備份。
